# 国企改制调账的问题

提问人：yugycpa 时间：2010-03-11 08:44:22
国有企业A经批准改建为国有独资有限公司，并进行了资产评估。资产评估机构采用成本法和收益法进行评估，成本法的评估结果为资产总额 15 亿元（大数，下同），负债总额 8 亿元，股东全部权益 7 亿元；收益法的评估结果为股东全部权益 8 亿元；最终采用收益法的评估结果为评估结论。评估结果已经省国资委确认，并明确收益法的评估结果 8 亿元全部作为实收资本。 现在的问题是： 问题一：收益法的评估结果并未考虑资产、负债的评估价值与计税基础的差异所引起的递延所得税，直接以收益法的评估结果 8 亿元全部作为实收资本是否合适？ 问题二：收益法的评估结果 8 亿元全部作为实收资本，企业势必需要调整资产、负债的账面价值。根据《企业会计准则解释第 1 号》：“企业引入新股东改制为股份有限公司，相关资产、负债应当按照公允价值计量”， 2008 年 1 月 21 日发布的《企业会计准则实施问题专家工作组意见》：“国有企业经批准进行公司制改建为股份有限公司的，应当按照《企业会计准则解释第 1号》（财会[2007]14号）的规定，采用公允价值计量相关资产、负债。国有企业经批准改建为有限责任公司的，比照上述原则处理”。但A企业并未引入新股东，调整账面价值是否违反会计准则的规定？ 问题三：调账时，按照成本法评估结果对相关资产、负债的账面价值进行调整后，净资产只有 7 亿元，差额 1 亿元按理应当作为商誉，但《企业会计准则第六号－无形资产》第十一条明确规定：“企业自创商誉以及内部产生的品牌、报刊名等，不应确认为无形资产”。那应该如何处理？

回答人：chenyiwei
回复 楼主 yugycpa 的帖子个人理解： 1 、如果尚未确定最终处理意见的，建议充分考虑递延所得税因素，从净资产整体评估值中扣减可辨认资产评估增值导致的递延所得税负债后，作为最终的评估净资产值。 在实务中，如果在进行了一切必要和可能的沟通之后，净资产价值仍然无法再调整的，那也就只能暂不确认递延所得税负债。在现行的所得税准则下似乎也能解释：因为按评估值调整帐务相当于新设会计主体，新设会计主体接受投资方按评估值投入的各项资产、负债似乎也可以适用准则对于不确认递延所得税资产、负债的豁免规定。但是，这只是“没有办法的办法”，是非常勉强的（一般认为国企改制可以看作同一控制下的企业合并），不到万不得已不应使用。 2 、虽然没有引入新股东，但由于从非公司制企业改建为公司制企业，所以仍可根据财企[2002]313号文规定，按评估值进行帐务调整。 3 、这是一个比较麻烦的问题，相当于国资委以被改制企业未来的超额收益权出资了。鉴于收益现值法基础的不确定性，不建议使用收益现值法的评估结果作为确定出资额的依据（请有这方面经验的网友谈谈你们以前是如何处理的）。被改制企业帐面上不应产生商誉，如果难以解决的，可作为冲减资本公积处理。

提问人：xrcandy 时间：2011-12-08 16:04:50
回复 chenyiwei 的帖子
陈老师您好！不好意思，刚刚误以为您是版主了，请问下，您的答复 2 中说虽然没有引入新股东，但“仍可根据财企[2002]313号文规定，按评估值进行帐务调整”，请问，在没有引入新股东的情况下，是否也不可不按评估值进行账务调整呢？如果可以不按评估值调账，有什么政策依据吗？

回答人：chenyiwei
由非公司制企业变为公司制企业时，无论是否引入新股东，均应按评估值进行帐务调整。见《企业会计准则解释第 2 号》第二条（二）。

提问人：xrcandy 时间：2011-12-09 13:43:30
回复 xrcandy 的帖子
一个有限责任公司（国有独资）也不能豁免不按评估值调账吗？

回答人：chenyiwei
只要是“由非公司制企业变为公司制企业”，无论变更后是否为国有独资公司，均需按评估值调账。